臺灣高等法院刑事判決　　　　　　　　94年度上訴字第2062號
上　訴　人
即　被　告　甲○○
　　　　　　　　　　　樓(
選任辯護人　邱創舜律師
上列上訴人因違反毒品危害防制條例案件，不服臺灣桃園地方法
院94年度訴字第39號，中華民國94年5月17日第一審判決（起訴
案號：臺灣桃園地方法院檢察署九十三年度偵字第一六四六六號
），提起上訴，本院判決如下：
    主  文
原判決撤銷。
甲○○運輸第三級毒品，處有期徒刑陸年。
扣案之第三級毒品愷他命參拾貳包（毛重合計貳仟壹佰伍拾貳公
克）、盛裝愷他命用之包裝袋陸拾陸個（內含大型咖啡包包裝貳
個、透明小塑膠袋參拾貳個、小型咖啡包包裝袋參拾貳個），均
沒收。
    事    實
一、甲○○明知愷他命（Ketamine）係毒品危害防制條例第二條
    第二項第三款所列之第三級毒品，亦係懲治走私條例第二條
    所稱之管制物品，依法不得運輸或私運進口，仍利用出國旅
    行之機會，於民國九十三年十月十六日，在馬來西亞吉隆坡
    ，向身份不詳之馬來西亞籍華人購買愷他命三十二小包（毛
    重合計二千一百五十二公克，愷他命先分別放入三十二個透
    明小塑膠袋內，再各別將之放入三十二個小型咖啡包包裝袋
    內，最後再均分放入二個大型咖啡包包裝袋內）。翌（十七
    ）日十五時二十分許，甲○○自馬來西亞吉隆坡機場搭機飛
    返國內，並於當日晚間抵達桃園中正國際機場，而以此方式
    ，自馬來西亞運輸、私運毒品（管制物品）愷他命進入國境
    ，嗣於當日二十一時十五分許，欲通關時，為內政部警政署
    航空警察局、財政部臺北關稅局人員當場查獲，並扣得前述
    愷他命三十二包（連同供盛裝用之甲○○所有之前開包裝袋
    ）。
二、案經內政部警政署航空警察局移送臺灣桃園地方法院檢察署
    檢察官偵查起訴。
    理    由
一、訊之被告甲○○坦承於前開時、地搭機返臺，於通關時經警
    方及海關人員並在其行李箱內查獲愷他命三十二包之事實，
    然矢口否認有何私運、運輸愷他命進入我國境之犯行，辯稱
    ：被告並沒有用美金八千元去愷他命，只是幫人家帶咖啡回
    臺灣，並不知道咖啡包裝內的東西是愷他命云云。惟查：
  (一)被告於前述時間，自馬來西亞吉隆坡搭機飛返桃園中正國際
    機場，於當日晚間二十一時五分許通關時，經警方及海關人
    員當場查獲前開毒品之事實，業據被告於警詢、原審及本院
    訊問時供述明確。而扣案之粉狀物品，經鑑驗結果，均有愷
    他命成份，合計毛重二千一百五十二公克等事實，亦有毒品
    初步鑑驗報告單及行政院衛生署管制藥品管理局檢驗成績書
    各一紙可按（偵卷第十七、六二頁）；復有被告之入出境查
    詢結果、臺北關稅局扣押貨物運輸工具收據及搜索筆錄各一
    份、毒品照片十二幀附卷可稽（見同卷第二六至二八頁、第
    十二頁、第二十至二四頁、第四四頁）。此外，扣案之毒品
    ，係以如事實欄所示之方式包裝，除有前開照片可徵外，並
    經本院勘驗無訛，有勘驗筆錄可佐（見本院卷六五、六六頁
    ）。
  (二)有利被告證據及被告辯解不可採之理由：
  １、被告雖以前開情詞，辯稱不知情。然查：被告於警詢時供
      稱：毒品是在馬來西亞吉隆坡向當地華人購得；又稱：「
      閒談中對方問起是否要購買愷他命，我說好並詢問價錢，
      ：：：我告訴對方身上有八千元美金可購買多少愷他命，
      對方於十六日二十二時派人到皇宮酒店437號房與我一手
      交錢一手交貨（二大袋完整的咖啡包）」等語（見偵卷第
      六、七頁）。足見被告於警詢時即坦承本案毒品係其購買
      並攜帶入境。被告其後否認知情，並稱：警方要我承認（
      見偵卷第四二頁檢察官訊問筆錄）、警方說只要我承認購
      買，移送杝檢署時就可以交保（原審九十三年度聲羈字第
      六二五號卷第六頁）、警方說第三級毒品罪不是很重，叫
      我承認就好，不會有什麼事云云（見原審卷第十二頁）。
      然被告係年逾五十，智慮成熟之人；被告且自承有施用毒
      品之前科（見偵卷第九頁）；對照被告之前案紀錄表亦無
      不符。果如此，被告豈會任意自白？會誤以為沒事？況被
      告坦承警方並未刑求，於檢察官訊問時並稱：警詢時供稱
      以八千元美金購毒是隨便講的等語（見偵卷第四二頁）。
      足見被告於警詢時之供述，係出於自由意志。
  ２、被告另辯稱係受他人之託，以為係當地之白咖啡，被告曾
      先拆開確認云云。然扣案之毒品，數量不少，價值不菲，
      運輸、私運毒品在一般國家，均屬重罪，若非可以信任之
      人或付出相當之代價，委託人豈會將毒品交付受託人，受
      託人又豈敢收受陌生人交付之毒品？其次，被告坦承不認
      識委託之對方，亦未取得任何代價，並稱：對方表示到台
      灣後會有人與被告聯絡云云。然陌生人委託他人帶物品進
      入他國國境，已屬異常；且咖啡價值不高，陌生人更不可
      能如被告所辯親赴被告住居之酒店委託被告，並不表明身
      份，而僅要求被告回國後等候電話聯絡。被告係經常出入
      國境之人，有前述旅客入出境查詢紀錄可按（見偵卷第二
      七頁），被告參加之旅行團之領隊謝幸容更證稱：出國前
      會向團員講不要幫人家帶東西，有時會提醒團員說東南亞
      有些人會夾帶毒品入境，請團員不要幫人家帶東西，在機
      場集合時會把注意事項跟團員再提醒一次等語（見原審卷
      第七一、七一頁）。同團之張國填亦證稱：出國前、旅行
      中或回國前，領隊或導遊有提醒不要幫別人帶東西等語（
      見原審卷第七二、七三頁）。足見被告不可能任意受陌生
      人之託帶價值不高之白咖啡進入國境，陌生人亦不可能在
      無任何代價之情形下，任意將價值頗高之本案毒品交付予
      被告，被告此部分所辯，不可採信。被告另辯稱：曾先打
      開確認係白咖啡後，始帶入國境云云。惟查，盛裝本案毒
      品之大型包裝二個與盛裝咖啡之包裝一個，其外觀截然不
      同，此有照片可按（見偵查卷二十、四四頁）。因之，被
      告攜帶入境者，縱包含真正之咖啡包（見偵卷第四二、四
      三頁檢察官之勘驗筆錄及偵卷第四四頁之照片），且先經
      被告拆封，亦不足推認被告不知情，或認為被告曾先確認
      。況被告所辯曾經打開盛裝咖啡之包裝（見偵卷第四四頁
      照片），實係警方於被告獲案後所拆封，此經本院勘驗卷
      內查獲被告之錄影帶在卷，有勘驗筆錄可按（見本院卷第
      七六、七七、七一、七二頁）。被告於原審訊問時且一度
      供稱：馬來西亞人交給我的時候，我拿來聞，我沒有打開
      ，只有拿來聞等語（見原審卷第四三、四四頁）。依上所
      述，可知被告所辯先行拆封並確認係咖啡始受託帶入台灣
      云云，不可採信。
  ３、被告另辯稱：旅行團之室友可以證明有馬來西亞人到飯店
      找被告云云。然旅行期間始終與被告同房之張國填結證稱
      ：不記得是否有人來敲房門，應該是沒有（見原審卷第七
      二、七四頁）。亦即張國填之證詞，不足為有利被告之認
      定。被告所辯受他人之託，帶咖啡入境乙節，自屬不能證
      明。
  ４、末查，被告於警詢時供稱係以美金八千元購入本案之毒品
      。旅行團領隊謝幸容則證稱：入境馬來西亞限制美金五千
      元等語。依此，被告似乎不可能攜帶八千元美金出境到馬
      來西亞購買本案毒品。然謝幸容亦證稱：馬來西亞現在幾
      乎都沒有在查（見原審卷第七二頁）。足見被告非絕不可
      能以美金八千元購得本案之毒品。且被告運輸、私運本案
      毒品入境之事證明確，被告究竟係以如何之價格購得本案
      之毒品，實不影響於本案事實之認定。
  (三)綜上所述，被告所辯各節，核屬卸責之詞，不足採信。被告
    將毒品以如事實欄所示之方式盛裝，混充咖啡，攜帶入境，
    足見其主觀上有運輸、私運入境之故意，客觀上有運輸、私
    運之行為，本案事證明確，應依法論科。
二、論罪科刑：
  (一)按愷他命（Ketamine）係毒品危害防制條例第二條第二項第
    三款規定之第三級毒品，並為行政院依據懲治走私條例第二
    條第四項授權公告之「懲治走私條例公告管制物品項目及其
    數額」甲項管制進出口物品第四款所列之毒品，不得運輸亦
    不得私運進口。被告自馬來西亞私運管制進口之愷他命入境
    臺灣，核其所為，係犯毒品危害防制條例第四條第三項之運
    輸第三級毒品罪及懲治走私條例第二條第一項之私運管制物
    品進口罪。
  (二)被告同一之私運、運輸行為，同時觸犯前開二罪名，為想像
    競合犯，應從較重之運輸第三級毒品罪處斷。
  (三)審酌被告不思毒品對他人身體健康及社會治安危害至深且鉅
    ，竟運輸毒品入境，所輸入之毒品為數頗鉅，惟於運輸入境
    即被查獲，對社會尚未發生具體危害，且犯後大致坦承犯行
    等一切情狀，量處如主文所示之刑。
  (四)沒收部分：按九十三年一月九日修正施行之毒品危害防制條
    例，固增列第十一條之一，規定第三、四級毒品及製造或施
    用毒品之器具，無正當理由，不得擅自持有。同條例第十八
    條第一項並增列查獲之第三、四級毒品及製造或施用毒品之
    器具，無正當理由擅自持有者，均予沒入銷燬之規定。然毒
    品危害防制條例就無正當理由而擅自持有第三級毒品者，並
    無科處刑罰之規定，亦即，第三級毒品非屬絕對禁止持有之
    違禁物；若無正當理由而擅自持有第三級毒品，該查獲之第
    三級毒品，僅須由查獲之機關沒入銷燬即可，而非由法院宣
    告沒收銷燬之。本案扣案之愷他命屬第三級毒品，自不得宣
    告沒收銷燬之。然愷他命既係被告所有供運輸所用之物，自
    應依毒品危害防制條例第十九條第一項前段之規定法宣告沒
    收；如主文第三項所示之包裝，係供盛裝本案毒品之用，且
    係被告所有，亦應依同規定宣告沒收。
三、原審判決應撤銷之理由：原審判決理由欄敘明持有第三級毒
    品無刑罰之規定，卻於事實欄記載：「甲○○明知愷他命（
     Ketamine）為毒品危害防制條例所明定列管之第三級毒品
    ，不得非法持有、運輸及販賣：：：」等語。於判決書理由
    欄論罪時又謂：「被告持有毒品愷他命之低度行為，為運輸
    之高度行為所吸收，不另論罪」云云。似以為持有第三級毒
    品係原應論罪之非法行為，僅因屬低度之行為，不另論罪。
    前後論點不一，尚有未當。其次，扣案之毒品有三十二包，
    原審判決誤認為十六包，稍有未當；且扣案毒品係以如事實
    欄之方式包裝，供包裝用之包裝袋應如主文所示，原審判決
    僅就盛裝十六包毒品之「包裝用塑膠袋」及夾藏本案毒品之
    咖啡包裝袋二個諭知沒收，亦稍有未當。被告上訴否認犯罪
    ，雖無理由，然原審判決既有上開不當情形，自應由本院將
    原審判決撤銷改判。
據上論斷，應依刑事訴訟法第三百六十九條第一項前段、第三百
六十四條、第二百九十九條第一項前段，毒品危害防制條例第四
條第三項、第十九條第一項前段，懲治走私條例第二條第一項、
第十一條，刑法第十一條、第五十五條，判決如主文。
本案經檢察官侯千姬到庭執行職務。
中　　華　　民　　國　　94　　年　　9 　　月　　20　　日
　　　　　　　　　刑事第十七庭  審判長法　官　鄭文肅
　　　　　　　　　　　　　　　　　　  法　官　蘇隆惠
　　　　　　　　　　　　　　　　　　  法　官　林瑞斌
以上正本證明與原本無異。
如不服本判決，應於收受送達後十日內向本院提出上訴書狀，其
未敘述上訴之理由者並得於提起上訴後十日內向本院補提理由書
（均須按他造當事人之人數附繕本）。
                                      書記官　陳思云
中　　華　　民　　國　　94　　年　　9 　　月　　21　　日
附錄：本案論罪科刑法條全文
毒品危害防制條例第4條
製造、運輸、販賣第1級毒品者，處死刑或無期徒刑；處無期徒
刑者，得併科新臺幣一千萬元以下罰金。
製造、運輸、販賣第 2 級毒品者，處無期徒刑或七年以上有期徒
刑，得併科新臺幣七百萬元以下罰金。
製造、運輸、販賣第 3 級毒品者，處五年以上有期徒刑，得併科
新臺幣五百萬元以下罰金。
製造、運輸、販賣第 4 級毒品者，處三年以上十年以下有期徒刑
，得併科新臺幣三百萬元以下罰金。
製造、運輸、販賣專供製造或施用毒品之器具者，處一年以上七
年以下有期徒刑，得併科新臺幣一百萬元以下罰金。
前五項之未遂犯罰之。
懲治走私條例第2條第1項
私運管制物品進口、出口逾公告數額者，處七年以下有期徒刑，
得併科新臺幣三百萬元以下罰金。
